【裁判字號】    95,訴,259
【裁判日期】    950915
【裁判案由】    分割共有物
【裁判全文】
臺灣花蓮地方法院民事判決               95年度訴字第259號
原      告    乙○○
              辛○○
                      之1
              甲○○
                      12號
兼共    同
訴訟代理人    戊○
                      1號
原      告    癸○○
                      號
              壬○○
                      號
被      告    丙○○
                      12號
              己○○
              庚○○
兼共    同
訴訟代理人    丁○○
被      告    鄧安雄
上列當事人間請求分割共有物事件，本院於民國95年9月1日言詞
辯論終結，判決如下：
    主  文
原告之訴駁回。
訴訟費用由原告負擔。
    事 實 及 理 由
一、原告起訴主張：坐落花蓮縣光復鄉○○段884地號、光復鄉
    ○○○段188、192、196、198、444、444-1地號、光復鄉○
    ○段121、134、135地號、光復鄉○○段317、330地號土地
    （下稱系爭土地），原係被繼承人鄧來發（於民國80年2月
    11日死亡）所有，兩造本於繼承關係而公同共有。惟因被告
    拒絕辦理分割，甚至蓄意違建，為此爰以本訴狀之送達終止
    兩造間就系爭土地之公同共有關係，並請求按每人之應繼分
    分割為個別所有等語。
二、被告則辯稱：不同意原告之分割方案，希望原告補償被告興
    建房屋之費用新台幣（下同）400萬元，被告願意放棄所繼
    承之財產等語。
三、本院之判斷：
（一）按民法第1164條所定之遺產分割，係以遺產為一體，整個
      的為分割，而非以遺產中個個財產之分割為對象，亦即遺
      產分割之目的，在遺產公同共有關係全部之廢止，而非個
      個財產公同共有關係之消滅（最高法院86年度台上字第
      1436號裁判參照）。
（二）查被繼承人鄧來發之遺產，除系爭土地外，另有尚未辦理
      繼承登記之房屋一間，為兩造在庭所不爭執，並有原告提
      出之遺產稅逾核課期間案件同意移轉證明書一件（見本院
      卷第91頁）在卷可稽，是原告所請求者，僅係部分遺產公
      同共有關係之消滅，而非遺產公同共有關係全部之廢止，
      核與民法第1164條之規定不符，是原告請求就部分遺產即
      系爭土地為分割，於法未合，本院自難准許。
四、從而，原告請求就系爭土地按應繼分分割為個別所有，為無
    理由，應予駁回。
五、本案判決結果已臻明確，兩造其餘攻擊防禦方法及舉證，核
    與判決結果不生影響，本院自毋庸一一論述，併此敘明。
六、訴訟費用負擔之依據：依民事訴訟法第85條第2項。
中    華    民    國    95    年    9     月    15    日
                臺灣花蓮地方法院民事庭
                    法      官  陳燁真
上列為正本係照原本作成。
如不服本判決，應於送達後20日內，向本院提出上訴狀並表明上
訴理由，如於本判決宣示後送達前提起上訴者，應於判決送達後
20日內補提上訴理由書(須附繕本)。
中    華    民    國    95    年    9     月    15    日
                    法院書記官  唐千惠


司法院資訊處製作；財團法人民間司法改革基金會備份。
